臺灣高等法院刑事判決　　　　　　　　　九十年度重上更(三)字第二三五號
　　上　訴　人
　　即　自訴人　己○○○
　　被　　　告　丙○○
　　　　　　　　乙○○
　　共　　　同
　　選任辯護人　許修齊
右上訴人因被告背信等案件，不服臺灣新竹地方法院八十四年度自字第九八號，中華
民國八十四年十一月二十一日第一審判決提起上訴，經判決後，由最高法院第三次發
回更審，本院判決如左：
    主      文
原判決關於背信部分撤銷。
丙○○、乙○○共同為他人處理事務，意圖為自己不法之利益，而為違背其任務之行
為，致生損害於本人之利益，各處罰金壹萬元，如易服勞役均以佰元折算一日。
其餘被訴業務侵占部分上訴駁回。
    事      實
一、丙○○、乙○○與被害人己○○○於民國八十二年三月五日簽訂合夥契約書，由
    丙○○、乙○○各出資新台幣（下同）四百五十萬元，己○○○出資五百五十萬
    元，共同在新竹縣湖口鄉湖口村五十五之一號，開設台安汽車旅館。嗣因業務不
    順，三人乃達成協議並於八十二年十月二十三日訂立協議書，約定將該旅館經營
    權以九百九十萬元至一千零十萬元之價格頂讓他人，如未能於三個月內將經營權
    讓出，則由三人依乙○○、丙○○、己○○○之順序各經營一年，直至頂讓出經
    營權為止。依協議書，其三人覓人頂受均應為全體最大之利益為之，互有為他人
    處理事務之委任關係。乃丙○○、乙○○二人竟意圖為自己不法之利益，於八十
    三年十月二十七日矇蔽己○○○不使知悉，而私自與案外人甲○○簽立權利讓渡
    書，以二百九十六萬元之價格，將該合夥經營旅館之經營權轉讓由甲○○經營十
    一年，二百九十六萬元則由其二人均分，致生損害於己○○○之權益。
二、案經被害人己○○○提起自訴。
    理      由
一、訊據被告丙○○、乙○○固供承與自訴人己○○○合夥經營台安汽車旅館，及嗣
    後三人訂立協議書欲將經營權轉讓他人，而於八十三年十月二十七日其二人私自
    與案外人甲○○訂立權利讓渡書，讓渡與甲○○經營之事實，惟否認涉有背信犯
    行，辯稱其等讓與甲○○經營十一年，是指十一年中屬於輪由其二人經營之年份
    云云。
二、查被告二人委有前開背信犯行，除據被告等之供述及自訴人指訴甚詳，並有合夥
    契約書、協議書及權利讓渡書在卷可按。被告二人與自訴人固係依合夥契約合夥
    經營台安汽車旅館，惟其後因經營不順另立協議書，共同約定轉讓經營權之條件
    （價格），及在經營權未頂讓出之前由三人依序輪流各經營一年，直至經營權讓
    出為止。依該協議書約定之情形以觀，覓人頂受時，係將全部經營權讓出，以免
    三人輪流經營之弊，其三人均得覓人頂受，均應本最大善意，為全體獲取最大之
    利益而為之（參酌協議書第三條、第四條、第八條），其間互有為他人處理事務
    之委任關係存在。乃被告二人竟以較協議書為低之價格覓得受讓人甲○○，將之
    出讓於甲○○，復故不將情告知，使自訴人無從行使其權利、保護其權利，終至
    利益受損。依被告二人與甲○○所立權利讓渡書，該旅館經營權讓渡與甲○○的
    期間是從「八十三年十一月一日起至九十四年二月十九日止，計十一年」，其期
    間連續達十一年許，應係相連續之期間，該權利讓渡書復未表明僅限於被告二人
    輪流經營之年份，被告復未當場明說，況依被告與自訴人之協議書第四條，所謂
    三人輪流各經營一年，只到經營權讓出時為止，此為該協議書訂立之本意，自無
    被告所稱只是其二人輪到經營之年份讓渡與甲○○。而受讓人甲○○受讓經營權
    亦主張係上開期間連續之全部時間，業據其在審理中供證甚明。參與簽訂權利讓
    渡書之證人戊○○即甲○○之夫，於本院證稱頂受經營權之期間就是連續的十一
    年，並無說要扣掉自訴人的部分等語，被告等就此所辯自非可採。被告二人將經
    營權出讓與人，所得二百九十六萬元，由其二人均分，似此實已將自訴人之權利
    置諸不顧，顯已違背協議書所約定為他人處理事務而違背其任務，致生損害於本
    人之權利。被告乙○○雖辯稱與甲○○簽訂權利讓渡書，雖在其任職鄉長之湖口
    鄉公所辦公室，但伊因事並不在場云云，惟乙○○係授權由該鄉公所祕書邱文莉
    在場並代簽名，而事前被告丙○○與乙○○就讓渡書之內容已有商洽，業經渠女
    供明，是范錦權尚不能以其未親自在場卸責。證人邱文莉及吳成勇前於本案審理
    中雖均證稱被告等係讓渡其等部分之經營權云云，惟既如此何未於讓渡書明載，
    是其等所述顯係臨訟勾串，要無可採。被告等背信犯行事證明確，應予依法論科
    。
三、核被告等所為係犯法刑法第三百四十二條第一項之背信罪，被告二人就此犯行有
    犯意之聯絡及行為分擔，為共同正犯。原審未經詳酌，認雙方並無委任處理事務
    之關係，與背信罪之構成要件不符而諭知無罪即有未洽，自訴人上訴意旨指摘此
    部分原判決不當為有理由，應予撤銷改判。爰審酌被告等犯罪之動機、目的、手
    段，及自訴人因次月由甲○○付該汽車旅館房租時，即時發覺（旅館房屋為自訴
    人所有），損失不大，被告等亦因與甲○○解除讓渡契約等一切情狀，酌處如主
    文第二項所示之刑，並定其易服勞役之折算標準，以示懲儆。
四、自訴意旨另略以：被告等於將經營權讓與甲○○後，復搬走合夥旅館之物品，另
    涉業務侵占罪嫌云云。
    訊據被告等均否認侵占台安汽車旅館之物品，乙○○稱經營權讓給甲○○，旅館
    是由丙○○經營中，伊無暇過問；丙○○陳稱當時正輪由伊經營該旅館，因身體
    健康關係不克自行經營，而由其子丁○○實際管理經營，伊於讓由甲○○經營後
    不曾去搬回物品，亦無著其子取回旅館物品云云。經訊證人丁○○供稱由甲○○
    接手經營時，只取回其個人使用之物，其父丙○○亦未唆使搬走旅館之物品等語
    。查自訴人指被告等涉有侵占旅館物品，無非以甲○○具名之財產遺失表（參見
    本審卷第八十七頁），及提出送貨單（見本審卷第七十九頁）載有書櫃、籐椅、
    活動櫃等為其依據。惟經訊證人甲○○證稱：僅看到丁○○用友人的汽車載走衛
    生紙，並未看到搬走其他東西，是過了兩天聽婆婆說有看到他們來旅館後面的房
    子搬走椅子等，因那房間不屬經營範圍，沒有進去過等語。再訊諸甲○○之婆婆
    即證人陳玉燿則證稱：當初我抱孫子在旅館外面，是有看到有人來後面的小房子
    搬東西，因當時孫子在吵，沒注意搬走什麼東西，不知是誰來搬云云，均不能證
    明被告等有搬走旅館後面小房子內書櫃、籐椅如送貨單所示財物予以侵占之行為
    。甲○○於本審復證稱前開財產遺失表所列放影機、吸塵器、監視器、錄放影機
    、二十吋電視機等物是後來自訴人己○○○來清點時叫伊寫上去的，但並未看到
    丁○○搬走那些東西。是該財產遺失表並不能證明被告等有教唆或共同侵占放影
    機、電視機等設備。至稱被告丙○○之子丁○○載走消耗品刮鬍刀、衛生紙、香
    皂、牙刷、牙膏等物，既為消耗品，當係該旅館輪由丙○○經營時所購買供應住
    客之物，參諸前揭協議書第五條所定，輪由個人經營期間，均各自負擔盈虧，其
    由丙○○所購剩餘之消耗品，由丁○○取回，自非侵占他人之物。此外並無若何
    證據可證被告等二人有何侵占犯行，此部分犯罪不能證明，原判決就此部分諭知
    無罪判決，經核尚無不合，自訴人上訴意旨，仍執陳詞指摘原判決不當非有理由
    ，應駁回其上訴。
據上論結，應依刑事訴訟法第三百六十八條、第三百六十九條第一項前段、第三百六
十四條、第二百九十九條第一項前段，刑法第二十八條、第三百四十二條第一項、第
四十二條第二項，罰金罰鍰提高標準條例第一條、第二條前段判決如主文。
中      華      民      國    九十一    年      一      月     九       日
                              臺灣高等法院刑事第十八庭
                                  審判長法  官    吳      敦
                                        法  官    吳  明  峰
                                        法  官    劉  慧  芬
右正本證明與原本無異。
如不服本判決應於收受送達後十日內向本院提出上訴書狀，其未敘述上訴之理由者並
得於提起上訴後十日內向本院補提理由書（均須按他造當事人之人數附繕本）。
                                        書記官    李  麗  花
中      華      民      國    九十一    年      一      月     十       日
附錄：本案論罪科刑法條全文
刑法第三百四十二條
為他人處理事務，意圖為自己或第三人不法之利益或損害本人之利益，而為違背其任
務之行為，致生損害於本人之財產或其他利益者，處五年以下有期徒刑、拘役或科或
併科一千元以下罰金。
